最高法院刑事裁定　　　　　　　　　　　　　　　　九十三年度台抗字第四四二號
　　抗　告　人　丙○○
　　代　理　人　許再定律師
右抗告人因自訴被告乙○○、甲○○違反著作權法案件，不服台灣高等法院高雄分院
中華民國九十三年七月二十八日駁回聲請再審之裁定（九十三年度聲再字第五三號）
，提起抗告，本院裁定如左：
    主  文
抗告駁回。
    理  由
本件原裁定以抗告人丙○○再審聲請意旨略以原判決所憑台灣高等法院高雄分院八十
九年度上訴字第一四號確定無罪判決，認定抗告人無著作權，但上開判決係認定抗告
人有著作權，兩件判決之事實認定相互衝突，即有刑事訴訟法第四百二十條第一項第
四款之再審原因。原判決所憑證人羅守仁證言之證物即偵查筆錄，已證明為斷章取義
，僅引用證言之片段部分顯然有由「全部」變成「片段」之情形，其證物自有變造之
嫌，而有同法第四百二十條第一項第一款之再審事由。又證人羅守仁證述二圖間並無
關聯，則原判決所憑原田直次郎之騎龍觀音像從何而來，被告等迄今未曾證明，本案
應再鑑定原田直次郎之彩色騎龍觀音像何時流入台灣？被告等所重製之騎龍觀音圖像
究係何圖？抗告人有無接觸過原田直次郎之騎龍觀音像？凡此均有待重新審理及調查
。原判決所憑之證人羅守仁之證言虛偽，因證人羅守仁於偵查中已否認辯護狀所附聖
像是給抗告人的原參考圖，且被告等竟謊稱抗告人所繪圖像，乃羅守仁透過被告等託
抗告人以流傳甚廣之黑白騎龍觀音為本而繪成，乃虛偽不實，抗告人自得依同法第四
百二十條第一項第二款之事由聲請再審等情。按被告等受無罪判決確定後，有刑事訴
訟法第四百二十條第一項第一、二、四款之情形，自訴人為受判決人之不利益，得聲
請再審，同法第四百二十八條第一項但書及第四百二十二條第一項定有明文。而同法
第四百二十條第一項第四款係規定「原判決所憑之裁判已經確定裁判變更者」，所謂
原判決所憑之裁判，係指該裁判為原判決有罪之先決關係，或為原判決認定事實所憑
之證據，均包括在內。經查原判決理由三(五)雖載有「抗告人丙○○控告曾歐陽金善二
人違反著作權法案件即八十七年度偵字第一○九四五號案，該案與本件相同（均同屬
騎龍觀音像涉訟），已經台灣高雄地方法院以八十八年度訴字第三六九號刑事判決無
罪，並經本院以八十九年度上訴字第十四號判決無罪確定」等語。但僅是敘明該案亦
係同屬騎龍觀音像涉訟而已，並非以之為原判決之先決關係，或採之為認定事實之憑
據。此觀原判決認定抗告人對觀音像無著作權之理由，係以證人羅守仁之證詞，並就
抗告人所繪之「觀世音菩薩顯聖真影」圖，與日本畫家原田直次郎所繪「騎龍觀音」
圖相互比對，並斟酌經濟部智慧財產局美術專業觀點之鑑定意見，而認兩圖有極明顯
之「相似性」，進而謂抗告人就其所繪畫成果「未見特色」，兩圖並無本質上之變化
，不具有「原創性」，即可明瞭。查確定判決之理由並無既判力，並無拘束他案裁判
之效力，他案審理時，仍得本於確信獨立認定事實，適用法律。原審八十九年度上訴
字第十四號確定判決雖認抗告人對右開「觀世音菩薩顯聖真影」圖有著作權，然此一
判決並非原判決之先決關係，亦非原判決認定事實所憑之證據，已如前述。何況上述
確定判決亦未曾變更，顯與刑事訴訟法第四百二十條第一項第四款所定之「原判決所
憑之裁判已經確定裁判變更者」不合，殊非適法之再審理由。次按刑事訴訟法第四百
二十條第一項第一款規定之原判決所憑之證物已證明其為偽造或變造者，或同條項第
二款所定之原判決所憑之證言已證明其為虛偽者，雖亦均得據以聲請再審。惟所稱「
已證明」證物係偽造或變造，證言係虛偽，依刑事訴訟法第四百二十條第二項規定，
係「以經判決確定，或其刑事訴訟不能開始或續行非因證據不足者為限」，始得聲請
再審。抗告人均未說明上開情形，或提出證明，所為聲請已不備理由。況證物乃證據
資料之一種，固包括刑事訴訟法第一百六十四條及第一百六十五條之「物證」及「書
證」，但不及於卷宗內之證言筆錄，則無疑義。蓋以原判決所憑之證言已證明其為虛
偽者，同法第四百二十條第一項第二款另定其再審原因。因此，證言並非本條款所定
之「證物」，聲請意旨以「證人羅守仁證言之證物即偵查筆錄，已證明為斷章取義，
顯然有由全部變成片段之情形，其證物自有變造之嫌」云云，顯有誤會。再者，聲請
意旨有稱未採證人羅守仁全部證詞，又認其證言虛偽，忽而謂被告等所供虛偽不實，
均與聲請再審之事由不合。聲請意旨雖敘及原判決仍有疑點有待重新審理及調查，然
刑事訴訟法雖有再審制度之設，但准許與否，應依法律所定之再審原因予以判斷，此
乃刑事訴訟法第四百二十條至第四百二十八條所由設，而非得任意就事實認定重為爭
執。抗告人於判決確定後，為受判決人之不利益聲請再審，必其聲請之理由合於刑事
訴訟法第四百二十二條第一款之情形為限，始得准許再審，已如前述。抗告人概以原
判決未斟酌全部證詞、尚待鑑定等情，或要求重新調查，或就原判決已論斷之事項或
對證據之取捨再為爭辯，並未具體指出原判決究有無刑事訴訟法第四百二十二條第一
款所定第四百二十條第一款、第二款、第四款或第五款之情形，顯非適法之聲請再審
理由。因認抗告人所舉聲請再審之理由，核與法定要件不合，予以駁回，經核於法並
無違誤。抗告意旨仍執陳詞，就原裁定已說明事項，漫指原裁定違法，顯無理由，應
予駁回。
據上論結，應依刑事訴訟法第四百十二條，裁定如主文。
中　　　華　　　民　　　國　　九十三　　年　　　九　　　月　　二十三　　日
                              最高法院刑事第六庭
                                  審判長法官  吳　雄　銘
                                        法官  池　啟　明
                                        法官  石　木　欽
                                        法官  郭　毓　洲
                                        法官  陳　世　雄
      右正本證明與原本無異
                                              書  記  官
中　　　華　　　民　　　國　　九十三　　年　　　九　　　月　　二十七　　日
                                                                        Ｖ
